【裁判字號】    92,訴,47
【裁判日期】    920424
【裁判案由】    殺人未遂
【裁判全文】
臺灣新竹地方法院刑事判決                            九十二年度訴字第四七號
    公  訴  人  臺灣新竹地方法院檢察署檢察官
    被      告  己○○
    選任辯護人  徐原本律師
                陳偉民律師
右列被告因殺人未遂案件，經檢察官提起公訴（九十一年度偵字第七０三二號），本
院判決如左：
    主  文
本件公訴不受理。
    理  由
一、本件公訴意旨略以：被告己○○於民國九十一年十二月八日二十二時十五分許，
    在新竹縣新埔鎮上寮里十一鄰二六八號住處前廣場，因不滿被害人甲○○同日稍
    早言明帶同其前往他處繼續飲酒，惟卻誆騙其返回住處，且在其與鄰人乙○○口
    角互毆時，出手予以攔阻，竟因而心生不滿，先出拳毆擊被害人甲○○，繼之萌
    生殺人犯意，至住處廚房內取出水果刀一把，旋即對被害人甲○○全身各處揮砍
    ，致使被害人甲○○因而受有右胸穿刺傷併肺部撕裂傷、左小腿肌腱斷裂、左臀
    部穿刺傷及左手小指撕裂傷等足以致命之重大難治傷害，幸因被害人甲○○即時
    逃離現場併送醫救治，始免於難，因認被告所為係犯刑法第二百七十一條第二項
    、第一項之殺人未遂罪云云。
二、按告訴乃論之罪，未經告訴者，應諭知不受理之判決，刑事訴訟法第三百零三條
    第三款定有明文；又檢察官以非告訴乃論之罪提起公訴，法院審理後認係告訴乃
    論之罪，如告訴人已於第一審辯論終結前撤回告訴，即應諭知不受理之判決（最
    高法院四十七年度臺非字第四一號判例參照）；又殺人罪之成立，須於實施殺害
    時，即具有使其喪失生命之故意，若欠缺此種故意，僅在使其成為重傷，而結果
    致重傷，祇與使人受重傷之規定相當，要難遽以殺人未遂罪論處，至其受傷傷痕
    之多寡、下手輕重如何、是否為致命部位等，雖可藉為認定有無殺意之心證，然
    僅係供認定有無殺意之參考，不能據為殺人與傷害之絕對標準（最高法院四十八
    年台上字第三三號、十八年上字第一三０九號、十九年上字第七一八號判例參照
    ）。
三、本件公訴意旨認被告所為犯殺人未遂罪，係以被告坦承持扣案水果刀砍殺被害人
    甲○○、被害人甲○○指稱被告持水果刀亂揮且行兇時雖有酒意仍知在場之人、
    證人丙○○、戊○○證述當日被告與被害人發生爭執及被害人係受有右胸穿刺傷
    併肺部撕裂傷之重大傷害，有東元綜合醫院之診斷證明書可參，而認被告行兇時
    尚未欠缺對於周遭事理之辨識能力且下手甚猛，有致被害人於死之殺人故意為其
    論據。訊據被告己○○對於右揭時地毆打並以水果刀砍傷被害人甲○○身體各處
    及胸部之事實坦承不諱，惟堅決否認有殺人之犯意，辯稱：被害人甲○○為其女
    婿，不可能有致其於死之意，當日因酒醉，不知為何砍傷被害人甲○○等語。本
    件被告持扣案水果刀傷害被害人甲○○，致被害人甲○○因而受有右胸穿刺傷併
    肺部撕裂傷、左小腿肌腱斷裂、左臀部穿刺傷及左手小指撕裂傷等傷害部分，被
    告已坦承在卷，且有診斷證明書及證人丙○○、戊○○證述在卷，堪以認定，故
    所需探究者為被告持刀刺向被害人時，是否係以殺人之犯意為之。
四、經查：
（一）被告己○○與被害人甲○○平日相處尚稱融洽，因被告與被害人甲○○之岳母
      即戊○○共同生活十數年，二人係同居關係，並育有子女，被害人平日以岳父
      稱呼被告，被告亦視被害人為女婿，業經被害人及被告均供述在卷，雙方既有
      翁婿關係，且當日係因被告己○○酒醉後，證人戊○○因見被告飲酒已醉，乃
      要求被害人前往載被告返家，被告返家後先與一同飲酒之證人乙○○發生口角
      並互毆，被害人甲○○方前往勸架，被告因而心生不滿，致生爭執，此均經證
      人戊○○、丙○○（被害人之妻）、丁○○（黃素英之姐）證述甚詳，被害人
      亦為相同之陳述，核與被告之供述相同，則按之常理，被告與被害人之關係匪
      淺，二人既無何冤仇，按之常理，縱係欲飲酒受阻或怒其前往勸架，尚不可能
      因而即對勸架之人萌生殺害之意，故本件被告當無殺人之動機。
（二）按人體胸部有心臟及肺臟等重要器官，若受有傷害，極易造成死亡之結果，本
      件被害人甲○○所受之傷為右胸穿剌傷併肺部撕裂傷及血胸氣胸，其胸部之穿
      刺傷約三公分，左小腿撕裂傷長六公分、深八公分合併肌腱斷裂，左臀部穿刺
      傷長七公分、深七．五公分，左手第五指撕裂傷二公分，被害人自九十一年十
      二月八日就醫，經手術後，於同年月十七日出院，有東元綜合醫院診斷證明書
      、函及出院病歷摘要在卷可稽，雖肺部受有傷害未及時治療可能造成重大之傷
      害或致死亡之結果，然本件被害人胸部受傷部位在右側，並非心臟部位之左側
      ，且穿刺傷僅約三公分，參以被告當時持用水果刀，刀刃長約十五公分，小腿
      及臀部傷有達八公分之情形，若被告有意以刀刺殺被害人甲○○，當可針對其
      左胸部之人體多處重要部位下手，又當時並無其他人在旁阻擋，且被害人手無
      寸鐵，業經證人丙○○及戊○○證述在卷，被告下手應更為猛烈，當不僅只造
      成三公分之穿刺傷，是觀諸被害人甲○○所受傷害之情形，顯見被告下手時尚
      留有餘地，並無致人於死之犯意，尚不能以被害人甲○○係胸部受創，即推認
      被告有殺人之意甚明。
（三）再參以被害人除右胸部受傷外，左臀部、左小腿及左手指分別所受之傷為撕裂
      傷及穿刺傷，依被害人受傷害之前開部位（左臀、左小腿及左手指）觀之，被
      告下手之際當無故意針對身體重要部位為之，顯係在混亂中以刀亂揮之結果，
      復參以被告於肇事後，於九十一年十二月八日二十二時四十九分許經測其呼氣
      酒精濃度，為每公升０．七五毫克，有卷附之酒精濃度測試紀錄表在卷可參，
      參以飲酒後所測之呼氣酒精濃度若達每公升０．七一四毫克以上，將有精神錯
      亂、平衡感受損、言詞不清、定向力障礙及感覺障礙等症狀（參卷附刑事鑑識
      學），故被告於行為時縱對外界事務仍有知覺理會之能力，但其應無法完全控
      制其行為，被告於行為時縱能分辨在場之人為何人，然實難期其與一般人之反
      應相同，又事故地點天色昏暗，亦有卷附相片在卷可參，二人係於混亂中發生
      爭執，縱使被告刺中被害人之部位為胸部，當係於混亂中不慎為之，應非故意
      對準人體要害部位行兇，又被告當日有飲酒，雖刺被害人甲○○多次，然所受
      之傷大皆未在人體重要部位，若被告有意殺人，當可一刀即刺向身體重要部位
      ，如何可能下手多次？況被告年近六十，並患有腦部病變及慢性阻塞性肺疾，
      有被告所呈之東元綜合院診斷證明書二紙在卷可稽，顯見身體狀況不佳，被害
      人則年僅三十，係青壯之年，依雙方之年齡及體力，若被告當時有意致被害人
      於死，被害人應不可能未予強力抵擋，顯然被害人應係知悉被告當時係酒後鬧
      事，至多僅有傷人之行為，非係基於殺人之故意使被害人受傷，故衡情，倘被
      告己○○有致被害人甲○○於死之犯意，在其已酒醉，其又持有水果刀之情況
      下，豈可能僅造成上開傷害？故被告於下手刺向被害人之際應無殺人之犯意。
（四）又被害人於九十一年十二月九日警訊筆錄供稱：被告拿刀出來砍時，有與被告
      搶該把水果刀，至被割傷時方往外跑，被告雖有追出，約跑三十公尺左右被告
      即未再追等語，於九十一年十二月二十五日檢察官訊問時，亦供稱，之前未曾
      與被告有何恩怨，（問：他如何刺你胸口？）當日被告係持刀亂揮，且當時被
      告有酒意等語，於本院訊問時，亦供稱，當時係被告與訴外人乙○○二人爭吵
      ，過去勸架拉扯時，不知其岳父即被告為何拿刀子碰到伊，刺中胸部可能係因
      拉扯中不慎刺到，亦不知為何會砍到右腳跟，且刺到胸部時並未有感覺，還過
      去搶刀子，且當時廣場無燈，被告亦未呼喊要殺他，當時二人在院子中跑來跑
      去等語，故自被害人前開多次陳述亦可證明，當時天色昏暗，被告雖於酒後持
      刀亂揮，於昏暗中縱有傷人之不確定故意，應未有殺人之犯意。
（五）且被告己○○苟有殺害被害人甲○○之犯意，則其於證人丙○○報案至警員到
      場處理時，既仍持有水果刀，在場亦未有其他人，應尚有時間可對被害人下手
      ，況當時被害人既已受傷，若有殺人之意，更可對其要害下手，其未於被害人
      甲○○跑至門口時追躡至該處，並以刀殺害被害人，顯其原所為應僅係酒後一
      時衝動，方持刀傷害被害人。
（六）再參以被告於肇事後並未離去，並將兇刀攜返家中置放，與扣案之水果刀均係
      在家中為警查獲，則按之常理，若有殺人之意，豈可能於殺人後攜帶兇器返家
      ，並仍坐於家中等待警員前來逮捕？故被告於刺傷被害人之際當無殺人之犯意
      ，復參以前開酒測資料，顯然被告當時因飲酒過量，一時受挫，情緒難以平復
      ，而與被害人發生糾紛，致傷害被害人，此尚難以認其有致人於死之犯意，否
      則豈可能於刺傷被害人後，僅在其庭院中追逐被害人約二、三十公尺，於未有
      任何人阻攔下即自行停止？再參以證人丁○○於警訊時證稱事發時其在廁所，
      出來時，只見到被害人已經救護車送醫，被告在屋內打電話，並告以女婿甲○○送醫，打電話到醫院問傷勢，警員就到場將被告逮捕等語，則依證人丁○○
      所述，被告當時既未逃走，並以電話詢問被害人傷勢，並經警在家中逮捕，可
      推知被告當無故意致人於死之意，否則豈可能在家中以電話詢問傷害之情形，
      且本件被告己○○原係與訴外人乙○○爭吵，被害人甲○○僅係前往勸架，雙
      方並無仇恨，當不可能因而即萌生殺人之意甚明。
（七）被告己○○與被害人甲○○實際既有翁婿之誼，平日相處融洽，事故發生之際
      ，被告已飲酒至醉，事故地點天色昏暗，雙方僅因勸阻飲酒、打架而生糾紛，
      並無深仇大恨，可證本件實係偶然發生之事件，要難認被告己○○有殺人之故
      意，故被告前開所辯尚堪採信。
五、綜上所述，被告己○○應無殺人之犯意，公訴人認被告對被害人甲○○所為係犯
    刑法第二百七十一條第二項、第一項之罪，尚有未洽，被告對被害人甲○○所為
    應僅係傷害行為，核係犯刑法第二百七十七條第一項之普通傷害罪，而依同法第
    二百八十七條前段之規定須告訴乃論。本件被害人甲○○並未曾提出告訴（且已
    與被告經新竹縣新埔鎮調解委員會達成調解，有調解書影本在卷可稽），揆諸前
    開說明，被害人既未就告訴乃論之罪提出告訴，本院依法自應為不受理之判決。
據上論斷，依刑事訴訟法第三百零三條第三款，判決如主文。
本案經檢察官邱朝智到庭執行職務。
中      華      民      國      九十二      年    四    月    二十四    日
                                臺灣新竹地方法院刑事第二庭
                                    法  官  王紋瑩
右正本證明與原本無異。
如不服本判決，應於判決送達後十日內向本院提出上訴狀( 應附繕本 )，上訴於
臺灣高等法院。
            書記官  馮玉玲
中      華      民      國      九十二      年    四    月    二十四    日


司法院資訊處製作；財團法人民間司法改革基金會備份。
